臺灣基隆地方法院刑事判決　　　　　　　96年度交易字第95號
公　訴　人　臺灣基隆方法院檢察署檢察官
被　　　告　丙○○
上列被告因公共危險案件，經檢察官聲請以簡易判決處刑（96年
度偵緝字第484 號），本院認為不宜，改依通常程序而為獨任審
理，並判決如下：
    主  文
丙○○服用酒類，不能安全駕駛動力交通工具而駕駛，處有期徒
刑捌月，減為有期徒刑肆月，如易科罰金，以新臺幣壹仟元折算
壹日。
    事  實
一、丙○○前因妨害自由案件，經臺灣高等法院判處有期徒刑8
    月確定，於民國89年9 月2 日縮刑執畢（於本案不成立累犯
    ）。又於95年12月23日，因酒醉駕車，經臺灣士林地方法院
    於96年3 月21日，以96年度交簡字第181 號判決判處拘役30
    日，該判決於96年8 月10日確定，嗣經同法院以96年度聲減
    字第1774號裁定減刑為拘役15日（尚未執行）；再於本案犯
    罪行為後之96年5 月4 日，再度酒醉駕車，經同法院於96年
    6 月29日，以96年度交簡字第353 號判決判處有期徒刑3 月
    ，該判決於96年8 月2 日確定（尚未執行，不構成累犯）。
二、丙○○不思惕勵己行，明知酒後駕車之危險性，竟於96年4
    月10日下午2 時許，在雇主丁○○所有，停放於基隆市○○
    街105 巷1 號門前之車牌號碼DI-7788 號自用小客貨車（下
    稱系爭汽車）上，飲用約一瓶半之米酒，同日下午5 時許，
    已因飲酒欠缺通常之注意力，而無安全駕駛車輛之能力，因
    欲購買飲用水及香菸，猶駕駛系爭汽車，從武隆街出發，行
    駛至國道一號高速公路，再下交流道，往基隆市○○○路方
    向行駛。迨同日下午5 時30分許，丁○○發現系爭汽車遭丙○○駛離武隆街（涉嫌竊盜部分，業經檢察官為不起訴處分
    ），乃與其夫駕車在附近找尋，因發現系爭汽車行蹤，乃在
    後追趕。同日下午5 時55分許，丙○○因酒後意識茫然不清
    ，又因丁○○等人在後追趕，在駕車行至基金二路5 號前時
    ，未能注意前方由甲○○所駕駛之車牌號碼K9-1026 號自用
    小客車，及戊○○所駕駛之車牌號碼8029-KL 號自用小客車
    ，因遇紅燈而停等於路口，竟自後追撞甲○○所駕駛之汽車
    車尾，再往前推撞戊○○駕駛之汽車，使該二車分別受損（
    此部分未據告訴）。丙○○駕車追撞甲○○、戊○○車輛後
    ，始行停下，並遭丁○○追及。經丁○○、戊○○等人報警
    ，員警據報到場處理車禍事故，測試丙○○吐氣中所含酒精
    值達每公升0.44毫克，始悉上情。
三、案經基隆市警察局第四分局報告臺灣基隆地方法院檢察署檢
    察官偵查後聲請以簡易判決處刑，本院認為不宜，改依通常
    程序審判。
    理  由
壹、程序方面
一、按檢察官聲請以簡易判決處刑之案件，經法院認為有刑事訴
    訟法第451 條之1 第4 項但書之情形者，應適用通常程序審
    判之，同法第452 條定有明文。本案檢察官對被告丙○○具
    體求刑有期徒刑10月，顯與刑事訴訟法第449 條第3 項簡易
    判決應以宣告緩刑、得易科罰金之有期徒刑及拘役或罰金為
    限之要件不符，故檢察官之請求顯有不當（刑事訴訟法第
    451 條之1 第4 項但書參照），爰改依通常程序審理。
二、按最重本刑為3 年以下有期徒刑、拘役或專科罰金之罪，以
    及刑法第320 條、第321 條之竊盜罪，經第二審判決者，不
    得上訴於第三審法院，刑事訴訟法第376 條第1 款、第2 款
    定有明文。又除簡式審判程序、簡易程序及第376 條第1 款
    、第2 款所列之罪之案件外，第一審應行合議審判，96年3
    月21日總統公布、同年月23日施行之刑事訴訟法第284 條之
    1 亦有明文。茲查本案被告係犯刑法第185 條之3 之罪，法
    定刑為1 年以下有期徒刑、拘役或3 萬元以下罰金（依刑法
    施行法第1 條之1 之規定，罰金部分應提高為新臺幣90,000
    元以下），依上開規定得行獨任審判，合先敘明。
貳、實體事項
一、前揭事實業據被告於本院審理時坦承不諱，並有卷附酒精濃
    度測試單可稽。又當人飲酒後，若以呼氣酒精濃度測試器測
    得之濃度達到每公升0.25毫克時，其輕度協調功能降低（肇
    事率為正常情況之二倍）；達到每公升0.5 毫克時，其反應
    較慢，感覺減低，將影響駕駛等情，有本院卷附行政院國軍
    退除役官兵輔導委員會臺北榮民總醫院88年8 月5 日北總
    內字第26868 號函可憑。本案被告為警查獲後之呼氣中酒精
    濃度值為每公升0.44毫克，雖尚未達司法實務向來以每公升
    0.55毫克作為認定不能安全駕駛之標準，然被告自承飲酒後
    意識有點茫茫，判斷力變差，才會剎車不及追撞前方車輛等
    語，且被告因酒醉駕車上路，在欠缺外力介入下無端肇事乙
    節，復經證人甲○○、戊○○於偵查中結證屬實，並有卷附
    道路交通事故現場草圖可佐，足認被告飲酒後確實已達不能
    安全駕駛之程度。綜上所陳，本案事證明確，被告犯行堪可
    認定，應依法論科。
二、核被告所為，係犯刑法第185 條之3 服用酒類，不能安全駕
    駛動力交通工具而駕駛罪。本院審酌被告前有如事實欄所載
    多次酒醉駕車之前科，明知酒後駕車在道路上行駛，因注意
    與反應能力降低，對一般往來之公眾具有高度危險性，竟仍
    一再執意酒後駕車，罔顧公眾安全，實不宜輕縱，併慮及被
    告犯後坦承之態度等一切情狀，認檢察官求處有期徒刑10月
    ，容嫌過重（被告96年5 月4 日該次酒醉駕車因在本案犯罪
    行為之後，不宜作為本案量刑參考），量處如主文所示之刑
    即足示懲。
三、減刑方面
    (一)按犯罪在中華民國96年4 月24日以前者，除本條例另有
        規定外，依下列規定減刑：一死刑減為無期徒刑；二無
        期徒刑減為有期徒刑20年；三有期徒刑、拘役或罰金，
        減其刑期或金額二分之一。依本條例應減刑之罪，未經
        判決確定者，於裁判時，減其宣告刑。依前項規定裁判
        時，應於判決主文同時諭知其宣告刑及減得之刑，96年
        7 月16日施行之中華民國96年罪犯減刑條例第2 條第1
        項、第7 條定有明文。又犯最重本刑為5 年以下有期徒
        刑以下之刑之罪，依本條例規定減為6 月以下有期徒刑
        、拘役者，應於為減刑裁判時，併諭知易科罰金折算之
        標準；減刑後之易科罰金或易服勞役之折算標準，仍宜
        照原標準定之，上開條例第9 條、「法院辦理96年減刑
        案件應行注意事項」第16條亦有明文。本案被告於96
        年4 月10日犯酒醉駕車罪，經本院宣告有期徒刑8 月，
        合於前揭減刑條件，應減為有期徒刑4 月，並諭知易科
        罰金之折算標準。
    (二)又中華民國96年罪犯減刑條例第5 條規定：「本條例施
        行前，經通緝而未於中華民國96年12月31日以前自動歸
        案接受偵查、審判或執行者，不得依本條例減刑」，係
        指於該條例施行前經通緝，而未於96年12月31日以前自
        動歸案者，不得依該條例減刑，如係於該條例施行前經
        通緝，並於該條例施行前經緝獲到案者，應不受該條規
        定不得減刑之限制（最高法院81年度臺非字第12號判決
        意旨參照）。又前揭規定係就本條例施行前經通緝之被
        告或受刑人而設之規定，如係於本條例施行後始通緝者
        ，即不適用該條規定（法院辦理96年減刑案件應行注意
        事項第9 條第1 項參照）。查被告於96年8 月20日經臺
        灣基隆地方法院檢察署檢察官發布通緝，迨同年月24日
        緝獲歸案，因係於本條例施行後始經通緝，依法仍得予
        以減刑，附此敘明。
據上論斷，應依刑事訴訟法第452 條、第284 條之1 、第299 條
第1 項前段，刑法第185 條之3 、第41條第1 項前段，刑法施行
法第1 條之1 ，中華民國96年罪犯減刑條例第2 條第1 項第3 款
、第7 條、第9 條，判決如主文。
本案經檢察官乙○○到庭執行職務。
中　　華　　民　　國　　96　　年　　11　　月　　14　　日
                    交通法庭法  官  楊皓清
以上正本證明與原本無異。
如不服本判決應於收受本判決後10日內向本院提出上訴書狀，其
未敘述上訴理由者，並得於提起上訴後10日內向本院補提理由書
狀（均須按他造當事人之人數附繕本。）「切勿逕送上級法院」
中　　華　　民　　國　　96　　年　　11　　月　　14　　日
                            書記官  盧鏡合
附錄論罪法條：
刑法第185 條之3
服用毒品、麻醉藥品、酒類或其他相類之物，不能安全駕駛動力
交通工具而駕駛者，處1 年以下有期徒刑、拘役或3 萬元以下罰
金。
刑法施行法第1 條之1
中華民國刑法施行法第1 條之1 中華民國九十四年一月七日刑法
修正施行後，刑法分則編所定罰金之貨幣單位為新臺幣。
九十四年一月七日刑法修正時，刑法分則編未修正之條文定有罰
金者，自九十四年一月七日刑法修正施行後，就其所定數額提高
為三十倍。
但七十二年六月二十六日至九十四年一月七日新增或修正之條文
，就其所定數額提高為三倍。
